臺灣高等法院民事裁定
                                     108年度抗字第1290號
抗  告  人  福泰民營零售市場興建委員會

兼  法  定 
代  理  人  張德宇  
上列抗告人因與戴玉靜間聲明異議事件，對於中華民國108 年8
月26日臺灣桃園地方法院108 年度執事聲字第6 號裁定，提起抗
告，本院裁定如下：
    主  文
抗告駁回。
抗告程序費用由抗告人負擔。
    理  由
一、異議及抗告意旨略以：相對人戴玉靜（下稱相對人）執原法
    院103 年度訴字第977 號（下稱系爭拆屋還地事件）確定判
    決（下稱系爭確定判決）為執行名義，聲請原法院以104 年
    度司執字第20894 號拆屋還地強制執行事件（下稱系爭執行
    事件），命第三人熊瑞雲應將坐落桃園市○○區○○段0000○0 
    地號土地（下稱系爭土地）如系爭確定判決附圖二所示1278
    -2（0）部分面積93平方公尺之地上物（下稱系爭建物）拆
    除，並將該部分土地返還全體共有人，及命抗告人張德宇自
    系爭建物遷出。因該建物乃抗告人福泰民營零售市場興建委
    員會（下稱福泰興建委員會）所有，且於30年前已占用，並
    不受系爭執行名義效力所及，系爭執行事件不得執行拆除系
    爭建物，並命福泰興建委員會遷出。原法院司法事務官於民
    國107 年11月29日駁回伊之聲明異議（下稱司事官裁定），
    及原裁定維持司事官裁定而駁回伊之異議，均有不當云云。
二、按執行名義為確定終局判決者，除當事人外，對訴訟繫屬後
    為當事人之繼受人及為當事人或其繼受人占有請求之標的物
    者，亦有效力，此觀強制執行法第4 條之2 第1 項第1 款規
    定即明。次按債務人對於債權人依第4 條之2 規定聲請強制
    執行，如主張非執行名義效力所及者，得於強制執行程序終
    結前，向執行法院對債權人提起異議之訴；第三人就執行標
    的物有足以排除強制執行之權利者，得於強制執行程序終結
    前，向執行法院對債權人提起異議之訴，同法第14條之1 第
    1 項、第15條前段分別明定。由是而論，債權人對執行名義
    效力所及之人聲請併為執行，該債務人如主張其非執行名義
    效力所及之人，因非屬於法院未依執行名義執行之範疇，債
    務人即應提起異議之訴以資解決，並無以聲明異議程序請求
    救濟之餘地。又第三人爭執其對執行標的物有足以排除強制
    執行之權利者，係屬就執行標的物權利誰屬之實體爭執，則
    應提起第三人異議之訴，亦無從依聲明異議程序救濟之。
三、經查：
（一）系爭執行名義係命張德宇應自系爭建物遷出，相對人執以
      聲請系爭執行事件，命張德宇為遷出，於法自無不合。
（二）福泰興建委員會主張：系爭建物為其所有云云，因屬就執
      行標的物權利誰屬之實體爭執，依上二說明，無從依聲明
      異議程序為救濟。況參以福泰興建委員會前以相對人為被
      告，提出之第三人異議之訴事件（下稱另案），業已敗訴
      確定，該另案判決認定：福泰興建委員會非屬系爭建物之
      所有權人，其求為判決系爭執行事件就系爭建物所為之強
      制執行程序應予撤銷，並無理由等情，有原法院105 年度
      簡上字第104 號判決理由可參（見系爭執行事件㈠卷內之
      判決書第9 頁所示），顯見福泰興建委員會非系爭建物之
      所有人，並無足以排除本件強制執行之權利，其據以為聲
      明異議，應屬無據。至福泰興建委員會另主張：其於30年
      前即占用系爭建物，並不受系爭執行名義效力云云。然依
      福泰興建委員會之法定代理人張德宇於系爭拆屋還地事件
      之103 年8 月14日勘驗程序中陳稱：系爭建物2 樓為其占
      有、1 樓是熊瑞雲的朋友置放物品等語（見系爭執行事件
      ㈡卷內之影印筆錄所示）以觀，可知福泰興建委員會至103
      年8 月14日止，並無占用系爭建物之事實，可以確定。福
      泰興建委員會空言稱：其於30年前即占用系爭建物云云，
      即不足採。況相對人係於107 年11月6 日以福泰興建委員
      會為強制執行法第4 條之2 效力所及，聲請對該委員會併
      為強制執行（見系爭執行事件於同日之調查筆錄第2 頁所
      示），則福泰興建委員會主張其非系爭執行名義效力所及
      之人，依上二說明，應依強制執行第14條之1 第1 項規定
      提起異議之訴，亦非本件聲明異議程序所得救濟。
（三）基此，原法院司事官裁定及原裁定，分別駁回抗告人之聲
      明異議、異議，均無不當。抗告人執前詞指摘原裁定不當
      ，求予廢棄，為無理由，應予駁回。四、爰裁定如主文
中　　華　　民　　國　 108　　年　　12　　月　　18　　日
                    民事第十八庭
                        審判長法  官  吳青蓉
                              法  官  賴彥魁
                              法  官  林政佑
正本係照原本作成。
不得抗告。
中　　華　　民　　國　 108　　年　　12　　月　　18　　日
                              書記官  王韻雅